【裁判字號】    90,自,16
【裁判日期】    900531
【裁判案由】    詐欺
【裁判全文】
臺灣士林地方法院刑事判決                              九十年度自字第一六號
    自  訴  人  一翔交通有限公司
                        設台北縣三重市○○路一七二之十號二樓
    代  表  人  乙○○
    自訴代理人  甲○○
    被      告  丙○○
                丁○○
右列被告等因詐欺案件，經自訴人提起自訴，本院判決如左：
    主  文
丙○○、丁○○均無罪。
    理  由
一、本件自訴意旨如自訴狀（如附件）。
二、按犯罪事實應依證據認定之，無證據不得推定其犯罪事實；又不能證明被告犯罪
    者，應諭知無罪之判決，刑事訴訟法第一百五十四條、第三百零一條第一項前段
    分別定有明文。再認定被告有罪之事實，應憑證據，如未能發現相當之證據，或
    證據不足以證明，自不能以推測或擬制之方法，以為裁判之基礎；且認定犯罪事
    實所憑之證據，其為訴訟上之證明，須達於通常一般人均不致有所懷疑，而得確
    信其為真實之程度者，始得據為有罪之認定，倘其證明尚未達到此一程度而有合
    理之懷疑存在時，尚難為有罪之認定基礎；苟積極證據不足以為不利於被告事實
    之認定，即應為有利於被告之認定，更不必有何有利之證據，最高法院三十年上
    字第八一六號、四十年台上字第八六號、七十六年台上字第四九八六號分別著有
    判例可資參照。再按刑法第三百三十九條之詐欺罪，係以行為人於客觀上施用詐
    術使人陷於錯誤，並於行為之初，即已意圖為不法之所有或意圖得財產上之不法
    利益，為其構成要件。故如依積極證據足可証明行為人確係意圖不法所有時，固
    得論以刑法第三百三十九條之罪，倘若行為人施詐時之意圖尚有存疑，依調查之
    結果復不足以認定其自始具有上述主觀犯罪構成要件，即不能概對被告繩以刑事
    責任。況民事債務當事人間，若有未依債務本旨履行給付之情形，在一般社會經
    驗而言，原因非一；其因不可歸責之事由無法給付，或因合法得對抗他造主張抗
    辯而拒絕給付，甚至債之關係成立後，始行惡意遲延給付，皆有可能，非必出於
    自始無意給付之詐欺犯罪一端。又刑事被告依法不負自證無罪之義務，苟無足以
    證明其在債之關係發生時，自始即具有不法所有意圖之積極證據，亦僅能令負民
    事之遲延給付責任，依刑事訴訟法第一百五十四條之規定，尚不得據此債信違反
    之客觀事態，而推定被告自始即有詐欺取財或詐欺得利之犯意。
三、本件自訴人自訴被告丙○○、丁○○涉嫌犯罪，無非以被告丙○○於民國八十九
    年十二月九日承租車牌號碼Ｅ９—６５６號營業小客車，並簽訂租車合約書，由
    被告丁○○擔任連帶保證人後，旋不知去向，並未依約履行義務，嗣經以契約書
    上地址聯絡均無所獲，因認被告二人涉有詐欺、侵占罪嫌云云。本案訊據被告丙
    ○○、丁○○二人，均堅決否認有何詐欺犯行，被告丙○○辯稱：係因工作關係
    ，於十二月即前往南部，一個月之後才將車還回去，且已將車款付清，並與自訴
    人達成和解，並無詐欺、侵占行為等語。被告丁○○辯稱：因哥哥丙○○稱找不
    到工作，請伊擔任保證人，伊即同意，並無詐欺、侵占犯行等語。經查：被告丙
    ○○確有向自訴人公司租用系爭營業自小客車一部，由被告丁○○擔任連帶保證
    人，嗣被告丙○○並未依約繳付租車款項及交還系爭車輛，此有自訴人所提出「
    租用營業小客車合約書」一紙在卷，且為被告二人所是認，固堪認為真實。然本
    件被告丙○○租用系爭車輛，依據上開合約書第二條所載，固應每日繳付租車款
    七百元，否則即應將車輛交還自訴人，然此僅為債權債務及其履行之約定，其有
    違反者，並非當然該當於刑法詐欺及侵占罪之構成要件，仍應視其行為，與各該
    犯罪構成要件是否相符始堪認定。而稽之本件被告丙○○於八十九年十二月十九
    日租用系爭汽車後，業於九十年一月十九日將該車交還自訴人公司，且繳清車款
    ，此有和解書一紙在卷，並經訊明自訴代理人陳明無誤，並稱：當時係因誤解，
    他們應該沒有詐騙之意思等語，此核以自訴人公司係於九十年一月十一日向本院
    具狀自訴被告二人犯罪，而本院送達自訴狀繕本，則係於九十年一月二十一日將
自訴狀繕本送達被告二，此有送達回證二紙在卷可憑，惟被告早於九十年一月十
    九日，已將系爭汽車返還自訴人，並清償租車費用，是益見被告等並無所謂詐欺
    、侵占之犯意，亦無以所有權人自居之情事。此外，本院並查無任何積極證據足
    資證明被告二人確有自訴人所指犯行，顯見本件純係民事糾葛，尚難認為被告二
    人構成犯罪，揆之首開規定及判例意旨，自應無被告二人均無罪之諭知。
據上論斷，應依刑事訴訟法第三百四十三條、第三百零一條第一項，判決如主文。
中      華      民      國      九十      年      五    月    三十一    日
                                  臺灣士林地方法院刑事第一庭
                                          法  官  蕭  錫  証
右正本證明與原本無異。
如不服本判決，應於判決送達後十日內，向本院提出上訴狀。
                                          書記官
中      華      民      國      九十      年      五    月    二十七    日


司法院資訊處製作；財團法人民間司法改革基金會備份。
